【裁判字號】    98,親,6
【裁判日期】    980410
【裁判案由】    請求認領
【裁判全文】
臺灣新竹地方法院民事判決                98年度親字第6號
原      告  丙○○
被      告  乙○○
            甲○○
上列當事人間請求認領事件，本院於中華民國98年3月27日言詞
辯論終結，判決如下：
    主  文
確認被告甲○○為原告之子何宜銨（男，民國97年1月16日出生
，身分證統一編號：Ｚ000000000號）之父。
訴訟費用新台幣仟元由被告負擔。
    事實及理由
一準據法部分：
  按父母之一方為臺灣地區人民，一方為大陸地區人民者，其與
  子女間之法律關係，依父設籍地區之規定，無父或父為贅夫者
  ，依母設籍地區之規定，臺灣地區與大陸地區人民關係條例第
  57條定有明文。本件原告為大陸地區人民，其請求確認其所生
  之子何宜銨與被告乙○○之親子關係不存在及確認何宜銨與被
  告甲○○間之親子關係存在之訴，而被告乙○○、甲○○均為
  臺灣地區人民，有戶籍謄本在卷可稽，是依前揭法律規定，本
  件確認親子關係之訴，自應適用中華民國法律之規定，合先敘
  明。
二原告起訴主張：原告與被告乙○○婚姻關係存續期間自民國92
  年3月31日起至96年5月18日止，原告復於96年5月22日與被告
  甲○○再婚，並於97年1月16日產下何宜銨；依民法第1062條
  推算原告所生之子何宜銨受胎期間為96年3月22日起至同年7月
  12日止，惟此受胎期間交叉在原告與被告乙○○及被告甲○○
  之二段婚姻關係存續期間，故推定何宜銨為被告二人之婚生子
  女，造成何宜銨身分關係尚非明確，就其身分法上權利義務難
  謂無影響，應認有即受確認判決之法律上利益。又原告於95年
  底後即未與被告乙○○同居共枕，絕無可能再與被告乙○○發
  生性關係，故原告之子何宜銨顯非原告與被告乙○○所生，為
  此，爰依民事訴訟法第591條提起確定生父之訴等語，並聲明
  ：(一)確認被告乙○○與原告之子何宜銨間之親子關係不存在；
  (二)確認被告甲○○與原告之子何宜銨間之親子關係存在。
三被告乙○○則以：其與原告於92年3月31日結婚後，因福建地
  區氣候寒冷，身體健康嚴重影響，近年來健康情形每況愈下。
  嗣原告來台後，從未與其同住生活，亦甚少見面；94年4月間
  ，其因大腸腫瘤切除手術住院治療，原告雖曾到院探視，但自
  此其等即未曾共同相處。96年5月18日，原告突然提出離婚要
  求，其亦認其等間夫妻關係已名存實亡，遂同意離婚，並協同
  辦理離婚登記。是以，兩造間已多年未曾共同生活，何宜銨絕
  不可能為其與原告之婚生子女等語。
四被告甲○○則以：同意原告之請求，且其有驗DNA，何宜銨確
  實為原告與其所生之子等語。
五本院之判斷：
(一)按從子女出生日回溯第181日起至第302日止為受胎期間；妻之
  受胎係在婚姻關係存續中者，推定其所生子女為婚生子女。民
  法第1062條第1項、第1063條第1項分別定有明文。又就母再婚
  所生子女確定其父之訴，母之配偶及前配偶互為被告。由子女
  或母起訴者，以母之配偶及前配偶為共同被告。民事訴訟法第
  591條亦定有明文。而民事訴訟法第591條第1項所謂就母再婚
  後所生子女確認其父之訴者，係指母所生子女之出生日期，其
  受胎期間橫跨前後婚姻，即依時間推算可認為前夫之子女，亦
  可認為後夫之子女，而有加以確認之必要者而言。本件原告與
  被告乙○○於92年3月31日結婚，嗣兩人於96年5月18日離婚，
  又原告與被告乙○○離婚後，旋於96年5月22日與被告甲○○
  結婚，並於97年1月16日產下一子何宜銨之事實，業據提出戶
  籍謄本二紙為憑，復為被告所不爭執，自堪信為真實。據此，
  原告之子何宜銨於97年1月16日出生時，原告之受胎期間即橫
  跨前後婚姻，依時間推算原告之子何宜銨可認為前夫即被告乙
  ○○之子，亦可認為後夫即被告甲○○之子，是原告提起本訴
  訟，請求確定再婚後所生子女何宜銨之父為何人，即屬有據，
  應予准許。
(二)次按關於認諾及訴訟上自認或不爭執事實之效力之規定，於否
  認或認領子女，與認領或撤銷認領之訴，及就母再婚後所生子
  女確定其父之訴不適用之，民事訴訟法第594條定有明文。因
  此，本件被告就原告請求所為之認諾及事實之自認，不生訴訟
  法上認諾及自認之效力，本院仍應依職權為調查。經查，原告
  主張其子何宜銨非其自被告乙○○受胎所生之子，而係其自被
  告甲○○受胎所生之事實，已據兩造到庭陳述綦祥（見本院98
  年3月27日言詞辯論筆錄），且原告與被告甲○○前委託台灣
  大學醫學院附設醫院對被告甲○○及原告之子何宜銨所作之血
  緣鑑定報告顯示：「本系統所檢驗之DNA點位皆無法排除甲○
  ○與何宜銨之血緣關係，其親子關係指數（CPI）為629680.50
  9575；親子關係概率（probabil ity ofpat ernity ；PP）值
  為99.999841%。」等情，亦有兩造所不爭執之該院基因醫學部
  血緣鑑定報告書及診斷證明書等附卷可稽。因此，原告主張被
  告甲○○係何宜銨之父一節，堪信為真實。
(三)綜上，原告所生之子何宜銨既係原告自被告甲○○受胎所生，
  從而，原告起訴請求確認何宜銨與被告乙○○間之親子關係不
  存在及確認何宜銨與被告甲○○間之親子關係存在，即確認被
  告甲○○為原告之子何宜銨之父，洵屬有據，應予准許，爰判
  決如主文第1項所示。
六訴訟費用負擔之依據：民事訴訟法第78條，第85條第1項。
中    華    民    國    98    年    4    月    10    日
                      家事法庭法  官  謝永昌
以上正本係照原本作成。
如對本判決上訴，須於判決送達後20日之不變期間內，向本院提
出上訴狀。
中    華    民    國    98    年    4    月    10    日
                              書記官  張淑芬


司法院資訊處製作；財團法人民間司法改革基金會備份。
